臺灣高等法院臺南分院刑事判決　　　 100年度交上訴字第28號
上　訴　人　臺灣臺南地方法院檢察署檢察官
被　　　告　陳榮山
選任辯護人　王燕玲　律師（扶助律師）
上列上訴人因被告業務過失致死案件，不服臺灣臺南地方法院99
年度交訴字第24號中華民國99年11月15第一審判決（起訴案號：
臺灣臺南地方法院檢察署98年度偵字第14685號），提起上訴，
本院判決如下：
    主  文
上訴駁回。
    事  實
一、陳榮山平日騎乘機車至各地派送報紙為業，騎乘機車則為其
    附隨之業務，為從事業務之人，其於民國98年8月4日5時52
    分許，騎乘車牌號碼318-DW U號機車，沿臺南市大內區○
    ○○○○道東往西方向行駛，行經設有閃光黃燈號誌之南182線
    道與南182-1線路口時，本應注意依閃光黃燈表示「警告」
    ，車輛應減速接近，注意安全，小心通過，而依其智識能力
    及當時天候晴天、日間有自然光線、路面乾燥、無缺陷，且
    無障礙物、視距亦屬良好之情況下，並無不能注意之情事，
    詎陳榮山於上開交岔路口時，未留意前方及交岔路口車輛之
    動態，注意安全，小心通過，即貿然通過該交岔路口；適對
    向羅慧容騎乘車牌號碼L7X-593號機車行至該處，亦未注意
    車輛左轉彎時，應行至交岔路口中心處左轉，及轉彎車應讓
    直行車先行之規定，即在交岔路口中心處前，提前貿然左轉
    ，陳榮山見狀已避煞不及，遂於該路口撞及羅慧容，致羅慧
    容人車倒地，受有顱腦損傷及頸椎損傷併中樞性衰竭、右側
    頭頸肩腰背部鈍挫傷之傷害，經送醫急救，仍於同日下午2
    時21分許傷重不治死亡。陳榮山於肇事後，在未有偵查犯罪
    職務之機關或公務員發覺其為犯罪前，即向前來處理車禍事
    宜之之臺南市警察局善化分局交通事故處理小組警員張立生
    供承其肇事犯罪並接受裁判。
二、案經羅慧容之子連偉志訴由臺灣臺南地方法院檢察署檢察官
    偵查起訴。
    理  由
壹、程序部分
    被告所犯係刑法第276條第2項業務過失致死罪，係死刑、無
    期徒刑、最輕本刑為3年以上有期徒刑以外之罪，被告於本
    院審理程序中，被訴事實為有罪之陳述，經告知被告簡式審
    判程序之旨，並聽取檢察官及被告之意見後，本院裁定進行
    簡式審判審理，合先敘明。
貳、實體部分
一、上開事實，業據被告陳榮山於警詢、偵訊、原審及本院審理
    時坦承不諱，核與告訴人即被害人家屬連偉志及證人即機車
    行老闆楊秋國之指述之情節相符合，並有臺南市警察局善化
    分局道路交通事故現場圖、道路交通事故調查報告表(一)、(二)
    各1份及道路交通事故相片7幀、臺灣臺南地方法院檢察署勘
    驗筆錄1份、相驗屍體證明書1紙、檢驗報告書1份及相驗照
    片35幀等資料在卷可稽，是被害人羅慧容確因被告駕車撞及
    致死乙節，已無疑義。按汽車行經交岔路口應依燈光號誌之
    指示行進；又閃光紅燈號誌表示停車再開，車禍應減速接近
    ，先停於交岔路口，看清無來車後，方得續行，閃光黃燈表
    示車輛應減速接近，注意安全，小心通過，道路交通安全規
    則第101條第1項第1款，道路交通標誌標線設置規則第211條
    分別定有明文。本件肇事地點為一設有閃光黃燈號誌之交岔
    路口，有現場圖、現場相片在卷可稽（見相驗卷第8頁、第
    11頁），且為為被告所不否認之事實，顯示該路口係一危險
    路段，而被告於警詢時供稱：「事故前進入路口看見對方在
    我對向車道約15公尺，當時之車速為10 -20公里」等語（見
    相驗卷第37頁）。被告既以如此之速度竟未能及時反應而閃
    避，足認其行經該設有閃光黃燈之交岔路口，並未提高注意
    力觀察路口前方之人車動態，以便採取必要之安全措施（如
    預踩煞車，或預先採取閃躲之動作），其顯未注意安全、小
    心通行至明，是其有違上開道路交通安全規則，應無疑義；
    復依當時天候為晴天、日間有自然光線、路面乾燥、無缺陷
    ，且無障礙物、視距亦屬良好之情形，有道路交通事故調查
    報告表可參；而被告平日以駕駛機車至各處派送報紙，其駕
    駛經驗及技術當優於常人，且被告為當地人士，經常出入肇
    事地點，業據其供明在卷（見本院卷第20頁反面），是其對
    該處之地形、路況均已知之甚稔，若稍加注意並採取適當之
    舉措，即可避免本件車禍之發生，可見其顯無不能注意之情
    事，竟疏於注意及此，以致肇事致人死亡，其有應注意能注
    意而不注意之過失責任至明。況本件經送鑑定結果，亦同認
    ：「一、羅慧容駕駛重機車，行經閃光黃燈號誌路口，搶先
    左轉不當且未注意讓對向直行車先，為肇事主因。二、陳榮
    山駕駛重機車，行經閃光黃燈號誌路口，未減速接近注意安
    全小心通過，為肇事次因」等語，此有臺灣省車輛行車事故
    覆議鑑定委員會98年12月1日覆議字第0986204486號函檢附
    覆議意見書在卷可稽（見偵查卷第28頁）。原審法院再將之
    送財團法人成大研究發展基金會鑑定結果亦認：「一、羅慧
    容駕駛重機車，行經閃光黃燈號誌路口，搶先左轉不當且未
    注意讓對向直行車先，為肇事主因。二、陳榮山駕駛重機車
    ，行經閃光黃燈號誌路口，有機會加以注意卻未注意安全小
    心通過，為肇事次因」等語，有財團法人成大研究發展基金
    會99年10月4日成大研基建字第0990004058號函檢附之鑑定
    意見書在卷可稽（見原審卷第56-72頁），此為鑑定機關本
    於專業知識及經驗所得之結論，自可憑信，益證被告確有過
    失責任。至臺灣省臺南區車輛行車事故鑑定委員會98年10月
    8日南鑑字第0985903086鑑定意見雖認被告無肇事因素云云
    ，然該鑑定意見並未斟酌被告行經設有閃光黃燈號誌之交岔
    路口，並未提高注意力，並觀察前方人車之動態，進而小心
    通行，採取適當之安全防範措施等情，是原鑑定意見，自非
    可採，又上開覆議鑑定意見書認被告有未減速接近之情形，
    然依證卷資料所示，被告當時車速為10-20公里，並無快速
    之情，是覆議鑑定意見書就此部分之認定，亦有未洽，惟此
    並不影響覆議鑑定結論之正確性。又本件雖被害人羅慧容駕
    駛重機車，行經閃光黃燈號誌路口，搶先左轉不當且未注意
    讓對向直行車先行，亦同有較重之過失責任，惟其2人之過
    失行為係併合為本件車禍發生之原因，被告之過失責任仍不
    得因之抵銷或解免，又被害人之死亡係因被告之過失行為所
    致，二者間復有相當因果關係，綜上，本件事證明確，被告
    犯行應堪認定。
三、查被告陳榮山係派報員，平日以駕駛機車至各處派送報紙為
    業，已據其供明在卷，則駕駛機車與其派報間有密不可分之
    關係，故駕駛為其附隨業務；又刑法所稱之業務並不以主業
    務為限，即附隨業務亦包括在內（最高法院71年度台上字第
    1550號判決意旨參照），本件被告於執行業務中因過失致人
    於死，故核其所為，係犯刑法第276條第2項之業務過失致人
    於死罪。被告於肇事後，在未有偵查犯罪職務之機關或公務
    員發覺其為犯罪之前，即向至現場處理本件道路交通事故，
    尚不知肇事者為何人之臺南市警察局善化分局交通事故處理
    小組警員張立生供承其肇事犯罪，自首並接受裁判等情，業
    據證人張立生於本院證述屬實（見本院卷第36頁），並有臺
    南市○○○道路交通事故肇事人自首情形紀錄表乙紙在卷可
    稽（見相驗卷第15頁），被告行為符合刑法自首要件，因而
    節省司法資源，爰依刑法第62條前段規定，減輕其刑。
四、原審因認被告罪證明確，適用刑法第276條第2項、第62條前
    段、第41條第1項前段，刑法施行法第1條之1，並審酌被告
    並無前科紀錄，素行良好、生活狀況、國小畢業智識程度、
    過失程度較輕及被害人為本件肇事主因，暨被告且未與被害
    人家屬達成民事和解，犯後坦承犯行之態度等一切情狀，量
    處有期徒刑3月，並諭知易科罰金之折算標準，其認事用法
    ，均核無違誤，量刑亦屬允當，檢察官循被害人家屬之請求
    以原審量刑過輕為由，提起上訴，而指摘原判決不當，非有
    理由，應予駁回。
據上論斷，應依刑事訴訟法第368條，第273條之1第1項，判決如
主文。
本案經檢察官江守權到庭執行職務。
中    華    民    國  100    年      3    月    10    日
                  刑事第五庭    審判長法  官  楊明章
                                      法  官  蔡美美
                                      法  官  黃國永
以上正本證明與原本無異。
如不服本判決應於收受送達後10日內向本院提出上訴書狀，其未
敘述上訴理由者，並得於提起上訴後10日內向本院補提理由書（
均須按他造當事人之人數附繕本）「切勿逕送上級法院」。
                                      書記官  陳淑貞
中    華    民    國  100    年      3    月    10    日
附錄本案論罪科刑法條全文：
刑法第276條：
因過失致人於死者，處2年以下有期徒刑、拘役或2000元以下罰
金。
從事業務之人，因業務上之過失犯前項之罪者，處5年以下有期
徒刑或拘役，得併科3千元以下罰金。